最　高　行　政　法　院　判　決
                                      100年度判字第950號
上  訴  人  銘訓砂石股份有限公司
代  表  人  翁啟祥
訴訟代理人  黃明看  律師
被 上訴 人  財政部臺灣省中區國稅局
代  表  人  鄭義和
上列當事人間營業稅事件，上訴人對於中華民國99年3月16日臺
中高等行政法院98年度訴字第441號判決，提起上訴，本院判決
如下：
    主  文
原判決關於罰鍰及該訴訟費用部分均廢棄。
廢棄部分訴願決定及原處分（復查決定）均撤銷。
其餘上訴駁回。
廢棄部分第一審及上訴審訴訟費用均由被上訴人負擔，駁回部分
上訴審訴訟費用由上訴人負擔。
    理  由
一、被上訴人依據財政部臺灣省北區國稅局（下稱北區國稅局）
    通報資料，查獲上訴人於民國（下同）94年11月至95年6月
    間進貨，未依規定取得合法憑證，而取具非實際交易對象之
    虛設行號利民企業有限公司（下稱利民公司）所開立不實之
    統一發票121紙，銷售額計新臺幣（下同）70,185,924元，
    作為進項憑證，申報扣抵銷項稅額3,509,294元，經審理違
    章成立，除核定補徵營業稅額3,509,294元外，並依加值型
    及非加值型營業稅法（下稱營業稅法）第51條第5款及稅捐
    稽徵法第44條規定擇一從重處罰，以97年9月11日97年度財
    營業字第50097100734號處分書檢附罰鍰繳款書，按所漏稅
    額3,509,294元處以3倍之罰鍰計10,527,882元。上訴人不服
    ，主張本件有進貨之事實，而利民公司亦已開立統一發票，
    則利民公司及上訴人並未發生漏稅之結果，依財政部95年5
    月23日台財稅字第09504535500號令規定，應免予補稅處罰
    云云，申請復查。案經被上訴人審查作成98年6月29日中區
    國稅法字第0980028998號復查決定（下稱原處分）。上訴人
    仍表不服，提起訴願、行政訴訟，均遭駁回，遂提起本件上
    訴。
二、上訴人起訴主張：參酌稅捐稽徵法第44條規定、司法院釋字
    第337號理由書與聲請人聲請事實，及營業稅法之立法意旨
    ，凡誠實開立統一發票即無「漏稅」之結果，蓋統一發票上
    即有營業稅之表達，統一發票必須繳還國稅局。從而，凡誠
    實開立統一發票即無「漏稅」之結果，致於產生營業稅，當
    事人未繳納，此為執行之問題。本件從上揭說明，上訴人並
    未發生任何「漏稅」之結果，即無因「漏稅」而適用營業稅
    法第51條處漏稅罰之問題。從而，本件依被上訴人所認定之
    事實應屬不得扣抵而為扣抵，為稅捐稽徵法第44條規定上訴
    人取得非實際交易對象憑證，並不等同漏稅，依同條但書規
    定應免罰，縱若不符，依99年1月6日修正公布之同法第44條
    第2項規定，亦僅應裁罰1,000,000元。為此，上訴人依據行
    政訴訟法第4條第1項規定提起本件撤銷訴訟，求為判決撤銷
    訴願決定及原處分。
三、被上訴人則以：
  (一)本稅部分：
    1.本件利民公司負責人陳柏華涉嫌違反稅捐稽徵法第41條、
      第43條及修正前商業會計法第71條規定，經北區國稅局移
      送臺灣板橋地方法院檢察署偵辦，案經該檢察署檢察官96
      年度偵字第26326號起訴書起訴在案。依該起訴書內容，
      利民公司94年3月至95年6月並無進銷貨事實，係屬全部虛
      進虛銷。次按系爭憑證品名為砂石，依營業稅籍資料，利
      民公司之營業項目為大五金批發，另就利民公司94年及95
      年進項資料查核，其進項來源均為營業狀況異常之營業人
      ，且該等營業人營業登記項目為室內裝潢工程、小五金批
      發、產業用機器設備安裝、塑膠日用品製造、食品批發等
      ，並無砂石買賣，亦即利民公司並無砂石之進貨來源可供
      銷售與上訴人，益證利民公司非上訴人之實際交易對象。
    2.次按上訴人所主張用以支付系爭進貨之貨款，係以部分現
      金、部分支票及部分銀行匯款匯入利民公司帳戶；惟上開
      之匯入款或存入款項大多於當日即以現金或轉帳方式提領
      ，又高達36,390,047元之資金回流至系爭期間負責人蔡瓊
      慧之姊姊蔡秀雲、姊夫林聰明、嫂嫂賴如美、姨丈陳柏全
      及姊姊蔡秀鳳所擔任負責人之楠樺開發股份有限公司帳戶
      中，是該付款資料並不足以證明上訴人確有支付進項稅額
      予實際銷貨人。
    3.按本院87年7月份第1次庭長評事聯席會議決議在案，是上
      訴人取得非實際交易對象開立之不實統一發票提出扣抵，
      不論該非實際交易對象已否報繳營業稅，皆應補徵其所漏
      稅額。至於財政部95年5月23日台財稅字第09504535500號
      令（下稱財政部95年5月23日函釋），係重申稽徵機關於
      查核營業人取得涉嫌虛設行號涉案期間開立之統一發票申
      報扣抵銷項稅額案件，為保障納稅義務人權益，應覈實查
      核營業人與出具憑證之營業人間有無交易之事實，如無法
      查明營業人確無向其進貨，且該涉嫌虛設行號已依規定按
      期申報進、銷項資料，並按其應納稅額繳納者，方免予補
      稅處罰，而非虛設行號已按期申報進、銷項資料及繳稅，
      則取具憑證之營業人即當然免於補稅處罰。
    4.綜上，本件上訴人進貨取具非實際交易對象利民公司開立
      不實之統一發票112紙（金額計70,185,924元、營業稅額
      3,509,294元）作為進項憑證申報扣抵銷項稅額，被上訴
      人依營業稅法第19條第1項第1款、第33條第1款規定及財
      政部83年7月9日台財稅第831601371號、95年5月23日函釋
      予以補徵營業稅額3,509,294元並無不合。
  (二)罰鍰部分：
    本件上訴人94年11月至95年6月間進貨金額70,185,924元，
    未依法向實際交易對象取具進項憑證，且不符合稅捐稽徵法
    第44條但書免予處罰之規定，應依稅捐稽徵法第44條前段規
    定，按其未依法取得憑證經查明認定之總額70,185,924元處
    5%罰鍰3,509,296元；次按利民公司開立之系爭發票，既非
    真實交易憑證，上訴人以該不實憑證作為進項憑證申報扣抵
    銷項稅額，且其未能證明確有支付進項稅額予實際銷貨之營
    業人，已構成逃漏稅，應依營業稅法第51條第5款規定處漏
    稅罰，是本件上訴人同時涉及稅捐稽徵法第44條及營業稅法
    第51條第5款規定，依財政部85年4月26日台財稅第85190331
    3號函釋規定，行為罰與漏稅罰應擇一從重處罰，被上訴人
    乃擇法定罰鍰額較高之營業稅法第51條第5款規定處以漏稅
    罰。又被上訴人於98年4月16日以中區國稅法一字第0980016
    673號函輔導上訴人於復查決定前繳清本稅及承認違章事實
    並承諾繳清罰鍰，將酌予減輕處罰倍數，其迄未辦理，依稅
    務違章案件裁罰金額或倍數參考表規定，乃按所漏稅額處3
    倍罰鍰10,527,882元，原處分及其訴願決定並無違誤等語，
    資為抗辯，求為判決駁回上訴人之訴。
四、原審斟酌全辯論意旨及調查證據之結果以：兩造之爭點：利
    民公司是否為虛設行號？上訴人是否涉有虛報進項稅額？上
    訴人主張本件應依稅捐稽徵法第44條但書規定為免罰，縱應
    裁罰，亦僅能依修正後稅捐稽徵法第44條第2項規定裁處1,0
    00,000元，是否可採？茲分述如下：
  (一)本件上訴人主張其於94年11月至95年6月間取得作為申報扣
    抵本件銷項稅額之統一發票121張，銷售額合計70,185,924
    元，係上訴人向利民公司購買「砂石」所取得一節，雖經上
    訴人於行政救濟階段提示買賣契約書、轉帳傳票、統一發票
    、出貨單、匯款回條、支票、存摺內頁為證。但查，上訴人
    所提示之上開憑證資料，在形式外觀上固可證明上訴人與利
    民公司進行相關交易之事實，惟其實質內容為何，上訴人是
    否確實進貨、交付價款，有無相互勾串、虛偽不實，仍待進
    一步查證，尤其當被上訴人主張利民公司為「虛設行號」，
    並提出相關反證時，則以上疑點成為真實之可能性將大為增
    加，故本件尚難僅憑以上資料即可據以認定。
  (二)茲就本件訴訟進行中所呈現之相關證據認定如下：
    1.本件上訴人所稱之交易對象利民公司，經北區國稅局調查
      發現，其登記之負責人陳柏華涉及基於幫助他人逃漏稅捐
      之概括犯意，明知無進、銷貨事實，於94年4月至95年6月
      間取得涉嫌虛設行號等異常營業人所開立之不實統一發票
      ，虛報進項稅額；又同時虛開統一發票銷售額，幫助他人
      逃漏營業稅，乃移送臺灣板橋地方法院檢察署偵辦，經檢
      察官調查後，認定犯嫌重大而予以提起公訴，嗣經臺灣板
      橋地方法院判處罪刑確定在案。另依據利民公司於相關期
      間之進項來源分析，其94年度進項金額計有21,991,547元
      ，惟進項來源中民勇企業有限公司及至洲企業有限公司等
      2家公司，均經稅捐稽徵機關認定為虛設行號，異常進項
      金額共有19,619,415元；另95年度進項金額有51,146,994
      元，但其進項來源孟禾實業有限公司、俊友有限公司等2
      家公司，亦經稅捐稽徵機關認定為虛設行號，其異常進項
      金額51,145,813元，總計上開異常進項金額為70,765,228
      元，占全部進項金額比例96.75%，有利民公司營業人進項
      來源明細表可稽，故應無如本件出貨達70,185,924元之可
      能。又依據上開上訴人所提示之統一發票、出貨單記載，
      系爭銷貨品名雖為「天然級配」（即砂石），惟利民公司
      之營業項目為大五金批發，另上開利民公司94年及95年進
      項來源之各該營業人，其營業登記項目分別為室內裝潢工
      程、小五金批發、產業用機器設備安裝、塑膠日用品製造
      、食品批發等，有利民公司之營利事業登記證及上開營業
      人進項來源明細表在卷足憑，均無砂石買賣，換言之，利
      民公司並無砂石之進貨來源可供銷售與上訴人，益證利民
      公司並非上訴人之實際交易對象。雖被上訴人於98年4月1
      6日以中區國稅法一字第0980016673號函請上訴人提示支
      付貨款及進項稅額予實際交易人之資料供核，上訴人委託
      代理記帳業者賴奕至被上訴人處說明其94及95年度取得
      系爭發票，係與利民公司之業務員「楊文明」接洽，並提
      供當初接洽時之名片供核。然依利民公司於系爭期間（即
      94、95年度）之綜合所得稅BAN查核清單顯示，該公司於
      94年度僅申報呂忠賢1人所得，並非「楊文明」，且金額
      亦只有數千元不等；另95年度則完全未申報任何員工薪資
      ，分別有該查核清單在卷足憑，以利民公司上開高達數千
      萬元之營業額而言，竟未僱用正式員工，顯非合理。因此
      ，上開資料除可佐證上訴人所主張與利民公司之人員「楊
      文明」進行接洽與交易等云云尚有疑義之外，亦可佐證利
      民公司並非一般正常營運之公司，上訴人應未與該公司有
      所交易。據上，利民公司在系爭期間內既無正常之進、銷
      貨行為，且其進、銷項間之對應關係亦達顯不合理之程度
      ，其負責人陳柏華並因取得其他虛設行號等異常營業人所
      開立之不實統一發票，虛報進項稅額，及同時虛開統一發
      票銷售額，幫助他人逃漏營業稅等行為，經刑事法院判決
      罪刑確定在案，參酌前開說明，應可合理認定利民公司係
      屬以虛開統一發票幫助他人逃漏營業稅之虛設行號無疑。
    2.本件利民公司既係以虛開統一發票幫助他人逃漏營業稅之
      虛設行號，上訴人自無可能與該公司交易，則上訴人所提
      示之買賣契約書、轉帳傳票、統一發票、出貨單、匯款回
      條、支票、存摺內頁等件，即應係為虛應上開不實交易之
      相關文件，其真實性如何已不言可喻，自難採為認定本件
      待證事實之證據。況且，上訴人雖主張支付之貨款，係以
      部分現金、部分支票及部分銀行匯款匯入利民公司帳戶，
      惟查上開之匯入款或存入款項大多於當日即以現金或轉帳
      方式提領，又高達36,390,047元之資金回流至系爭期間負
      責人蔡瓊慧之姊姊蔡秀雲、姊夫林聰明、嫂嫂賴如美、姨
      丈陳柏全及姊姊蔡秀鳳所擔任負責人之楠樺開發股份有限
      公司帳戶中。足見，本件系爭交易之資金流程確屬可疑，
      甚至於可認定有資金回流之情形，是該付款資料並不足以
      證明上訴人確有支付進項稅額予實際銷貨人，實難採為有
      利上訴人之事證。
    3.系爭交易既非真實，則上訴人持取自虛設行號利民公司所
      開立之系爭統一發票充作進項憑證申報扣抵銷項稅額3,50
      9,294元，自已發生漏稅之事實。從而，被上訴人認定上
      訴人虛報進項金額70,185,924元，逃漏營業稅額3,509,29
      4元（應為3,509,296元，基於行政救濟不利益變更禁止原
      則，仍應維持被上訴人初查之核定），即非無據。
  (三)另參本院87年7月份第1次庭長評事聯席會議決議意旨，本件
    上訴人既未與利民公司有交易事實，已如前述，則上訴人取
    具之進項憑證，申報扣抵其銷項稅額，顯違反相關稅法規定
    ，有逃漏稅之違章事實，被上訴人據以補徵營業稅自無不合
    。至利民公司有無申報及繳稅事實，並不影響上訴人應補稅
    之義務。且利民公司於系爭年度進項來源均取自其他虛設行
    號，於94、95年度無營業事實卻虛開統一發票幫助他人逃漏
    稅，本質上即屬虛設行號，因虛設行號係專以出售統一發票
    牟取不法利益為業，並無銷貨事實，故取得虛設行號統一發
    票之營業人，自亦無向該虛設行號進貨並支付進項稅額之事
    實。因此，本件並無財政部95年5月23日函釋第1項後段：「
    ……如無法查明營業人確無向其進貨，且該涉嫌虛設行號已
    依規定按期申報進、銷項資料，並按其應納稅額繳納者，應
    免予補稅處罰。」所稱之情形。是上訴人主張「本件前後手
    間均依法開立發票，申報營業稅401表、繳交營業稅，並無
    生任何之漏稅既遂。」云云，自非可採。
  (四)本件上訴人與利民公司間並無系爭交易行為，為其所明知，
    其既明知與該公司無交易，猶以該公司開立之統一發票作為
    進項憑證申報扣抵銷項稅額，自有違反營業稅法第51條第5
    款之主觀故意，甚為明顯。又利民公司既能在無實際交易之
    情況下交付統一發票，供他人申報扣抵銷項稅額，上訴人自
    當知悉其為虛設行號。因此，參酌上開規定，上訴人自應承
    擔本件違章責任。從而，被上訴人依據上訴人所虛報之進項
    稅額70,185,924元，除核定補徵營業稅3,509,294元外，並
    參酌上開稅務違章案件裁罰金額或倍數參考表之規定，以上
    訴人有進貨事實，取得虛設行號所開立之憑證申報扣抵，且
    未於裁罰處分核定前補繳稅款及以書面或於談話筆（紀）錄
    中承認違章事實，乃按其所漏稅額3,509,294元，依營業稅
    法第51條第5款規定，處以3倍罰鍰計10,527,882元，經核既
    未逾越法定裁量範圍，且無與法律授權目的相違或出於不相
    關動機之裁量濫用，亦無消極不行使裁量權之裁量怠惰等情
    事，自難謂為不法。另上訴人主張本件縱應裁罰，亦應依新
    修正稅捐稽徵法第44條第2項規定僅能裁罰1,000,000元一節
    。查本件上訴人94年11月至95年6月間進貨金額70,185,924
    元，未依法向實際交易對象取具進項憑證，致生逃漏營業稅
    3,509,294元之違章行為，依上開規定及函釋意旨，應就漏
    稅額3,509,294元處以10倍之罰鍰（35,092,940元），與稅
    捐稽徵法第44條所定，就未依規定給與他人憑證經查明認定
    之總額70,185,924元處5%之罰鍰3,509,296元，比較結果，
    本件應以營業稅法第51條第5款為處罰之法據。上訴人訴稱
    應依稅捐稽徵法第44條規定論處一節，顯屬誤解法令，核不
    足採。
  (五)稅捐稽徵法第48條之3僅於裁處前與裁處時之法律有變更，
    且裁處前之法律有利於納稅義務人時，始有適用。至財政部
    本於其上級行政機關之地位，就關於構成營業稅法第51條各
    款之違章處罰，為簡化執行機關之個案行政裁量，而頒布有
    「裁量性準則」之行政規則，即倍數參考表，因其非法律，
    自無前開從新從輕原則之適用。又稅捐稽徵法第1條之1，固
    規定財政部依本法或稅法所發布之解釋函令，對於據以申請
    之案件發生效力，但有利於納稅義務人者，對於尚未核課確
    定之案件適用之。然適用本條「從新從輕」原則者，應以財
    政部發布之解釋函令為限，前開倍數參考表其性質僅為協助
    下級機關行使裁量權而訂頒之裁量基準，並非前揭條文所稱
    之「解釋函令」，故亦無稅捐稽徵法第1條之1之適用餘地。
    是本件被上訴人於98年6月29日為復查處分後，雖「稅務違
    章案件裁罰金額或倍數參考表」有關營業稅法第51條第5款
    部分，對有進貨事實者規定按所漏稅額處2倍罰鍰，已為有
    利於上訴人之修正，亦無從據之適用修正後之「稅務違章案
    件裁罰金額或倍數參考表」。
  (六)綜上所述，原處分以上訴人與利民公司並無實際交易之事實
    ，竟取其開立之統一發票121紙，作為進項憑證申報扣抵銷
    項稅額，事證明確，除補徵營業稅3,509,294元外，並按漏
    稅額3,509,294處以3倍罰鍰計10,527,882元，其認事用法均
    無違誤，訴願決定遞予維持，亦無不合，上訴人徒執前詞，
    訴請撤銷原處分及訴願決定，即無理由，應予駁回。
五、上訴人上訴意旨略以：
  (一)原審所適用之財政部95年5月23日函釋已經財政部於98年12
    月7日作成台財稅字第09804577370號函廢止，準此，原審適
    用廢止之法規，顯有適用法令不當之判決違背法令。
  (二)如經查明確有進貨事實及該項憑證確由實際實際銷貨之營利
    事業所交付，且實際銷貨之營利事業已依法處罰者，免予處
    罰。反面解釋，取得非實際交易對象所開立之憑證，最高之
    罰鍰金額不得超過1,000,000元。為此，上訴人認為本件應
    適用稅捐稽徵法第44條處罰之規定，而非按營業稅法第51條
    所定就漏稅額處最高10倍之罰鍰金額。何況，上訴人並無漏
    稅結果發生，原審有適用法規不當之違背法令。
  (三)原審認為本件系爭事實係以本院87年7月份第1次庭長評事聯
    席會議決議為認定標準，然該決議係作成於87年，且該等見
    解並非法律，有違租稅法律原則。蓋依新修正之稅捐稽徵法
    第44條規定，已對取得非實際交易對象所開立之憑證，有最
    高罰鍰1,000,000元之規定，是以應適用法律而適用該決議
    ，屬判決不適用法規或適用不當之判決違背法令。
  (四)原審未詳查即使「取得非實際交易對象所開立之憑證」仍有
    未構成漏稅之可能，此有新修正之稅捐稽徵法第44條可證。
    意即「取得不得扣抵憑證並以該進項稅額扣抵銷項稅額情事
    」與「漏稅」並非必然產生相同之漏稅結果。此從財政部98
    年函釋要旨、司法院釋字第337號解釋及新修正之稅捐稽徵
    法第44條條文以觀，本件系爭事實並非即構成漏稅，亦即營
    業稅法第51條第5款規定之「虛報進項稅額」並非即構成「
    漏稅」。是以本件上訴人主張原審適用法條不當，應依稅捐
    稽徵法第44條，非適用營業稅法第51條第5款之規定，顯然
    原判決適用法則不當等語。
六、本院按：
  (一)本件上訴爭點之說明：
    1.原判決之事實認定及法律適用：
      (1)事實認定部分：
        上訴人為營業人，其於94年11月至95年6月之期間內
          ，有多次進貨之事實，但卻未向實際交易對象索取該
          交易對象開立之合法統一發票進項憑證。反而自非實
          際交易對象，且據「虛設行號」屬性之利民公司取得
          該公司所開立、不符合規定之統一發票進項憑證，並
          持該「不符規定、客觀上不得充扺進項稅額」之統一
          發票進項憑證，違法申報進項稅額，以致造成稅捐機
          關少收稅捐之結果。
        上訴人違法申報而少繳之營業稅額為：不實之進項統
          一發票共計121紙，將其各別銷售金額合併，共計70,
          185,924元，對應之不實申報扣抵而少繳之銷項稅額
          為3,509,294元。
        另外上訴人提供之證據方法經調查結果，也不能證明
          「上訴人確有交付進項稅額予實際交易對象」（見原
          判決第16頁第15行所載）。
        又利民公司為虛設行號，且其進項稅額多來自其他之
          虛設行號，發生「以虛抵虛」之結果，因此無法證明
          「上訴人有把前開不符規定進項憑證所對應之稅款交
          付利民公司」（原判決第17頁倒數第5行參照）。換
          言之，原判決也認為上訴人無法證明「利民公司有將
          上開不符規定統一發票所內含之利民公司銷項稅款支
          付予稅捐機關」之事實。
      (2)法律適用部分：
        本稅部分：
          上開不符規定之統一發票進項憑證，依營業稅法第19
          條第1項第1款之規定（即「購進之貨物或勞務未依規
          定取得並保存第33條所列之憑證，其進項稅額不得扣
          抵銷項稅額」），其內含之進項稅額，客觀上不可扣
          抵銷項稅額。上訴人予以違法扣抵，致生稅捐短收之
          結果，故被上訴人所為之補稅處分合法，應予維持（
          被上訴人之計算結果，雖有短少，但基於不利益變更
          禁止原則，仍應維持）。
        裁罰部分：
          A.引用本院87年7月份第1次庭長評事聯席會議決議，
            以「營業人雖有進貨事實，惟不依規定取得交易對
            象開立之進項憑證，而取得非交易對象開立之進項
            憑證，申報扣抵銷項稅額時，該項已申報扣抵之銷
            項營業稅額顯未依法繳納，仍應依營業稅法第19條
            第1項第1款規定，就其取得不得扣抵憑證扣抵銷項
            稅額部分，追補該項不得扣抵之銷項稅款。又我國
            現行加值型營業稅係就各個銷售階段之加值額分別
            予以課稅之多階段銷售稅，各銷售階段之營業人皆
            為營業稅之納稅義務人。故該非交易對象之人是否
            已按其開立發票之金額報繳營業稅額，並不影響本
            件營業人補繳營業稅之義務」等法律理由，認為利
            民公司有無繳納上開進項稅額所對應之銷項稅額，
            不影響上訴人之補稅義務。
          B.又因為上訴人無法證明「利民公司有繳納上開不符
            規定統一發票所內含之利民公司銷項稅額予稅捐機
            關」之客觀事實，因此認為本案無財政部95年5月
            23日函釋所揭示、免予課處漏稅規範意旨（即「…
            …如無法查明營業人確無向其進貨，且該涉嫌虛設
            行號已依規定按期申報進、銷項資料，並按其應納
            稅額繳納者，應免予補稅處罰」）之適用。
          C.此外上訴人前開單一漏稅違章行為，造成漏稅結果
            ，同時符合稅捐稽徵法第44條之行為違章事由及營
            業稅法第51條第5款之漏稅結果違章事由，而依行
            政罰法第24條第1項之規定，應依法定罰鍰金額較
            高之營業稅法第51條第5款之規定裁罰。本案被上
            訴人裁罰處分之規範基礎正是營業稅法第51條第5
            款，因此其規範適用並無錯誤。
          D.又本件被上訴人於98年6月29日依84年8月2日修正
            公布之營業稅法第51條第5款之規定，作成裁罰處
            分之復查決定後，雖「稅務違章案件裁罰金額或倍
            數參考表」，已為有利於上訴人之修正，但對本案
            無適用餘地。
          E.是以本案之裁罰處分合法。
    2.上訴意旨對原判決之指摘，僅限於裁罰部分，至於本稅部
      分已不再爭執，爰說明如下。
      (1)原判決引為裁判適用法規基礎之財政部83年7月9日台財
        稅第831601371號函及95年5月23日函釋，業經財政部於
        98年12月7日作成台財稅字第09804577370號函予以廢止
        ，原判決仍予適用，即屬違法。
      (2)又本院87年7月份第1次庭長評事聯席會議決議內容，違
        反稅捐法定原則，原判決予以援用，構成判決適用法規
        不當或不適用法規之違法。
      (3)「取得非實際交易對象開立之憑證」仍然可能在實質上
        沒有造成「漏稅」結果。本案上訴人既然實際有進貨事
        實，不問進項憑證是否向實際交易對象取得，均不生漏
        稅結果，不應課以漏稅罰。
      (4)既然本案實質上並無漏稅結果發生，所以上訴人不構成
        漏稅違章，不應處以漏稅罰。而稅捐稽徵法第44條業經
        修正，其第2項明定，裁罰最高上限為100萬元，逾此金
        額之處罰顯然違法。
  (二)本院認前開各項上訴理由，均非有據，爰說明如下：
    1.首先必須指明，原判決在判斷理由形成之法律涵攝過程中
      ，從未引用財政部83年7月9日台財稅第831601371號函釋
      為其規範基礎，此部分上訴意旨自有誤會，無從據為指摘
      原判決違法之正當理由。
    2.又原判決引用之財政部95年5月23日函釋，形式上雖經財
      政部於98年間作成台財稅字第09804577370號函予以廢止
      ，但細觀財政部該98年度函文內容，實係承接原來95年度
      函令之判斷標準，做為漏稅處罰之法律適用基礎，並且在
      舉證責任之安排上，更不利於上訴人。是以本案若依該98
      年度函釋之規範意旨，上訴人之漏稅違章責任同樣無法解
      免，從而原判決之法律適用尚無錯誤。在此茲將該98年函
      釋之意旨詮釋如下。
      (1)財政部台財稅字第09804577370號函釋之內容：
        要旨：營業人以不實進項稅額憑證申報扣抵銷項稅額，
              如有進貨事實者，應補稅及擇一從重處罰；如無
              進貨事實者，除補稅處罰外，並追究詐術或其他
              不正當方法逃漏稅捐等情事。
        全文內容：
        一、營業人以不實進項稅額憑證申報扣抵銷項稅額，而
            觸犯加值型及非加值型營業稅法（以下簡稱營業稅
            法）第51條第5款規定之案件，參照司法院釋字第3
            37號解釋意旨，應以虛報進項稅額之營業人是否逃
            漏稅款為處罰要件，與開立憑證者之營業稅申報繳
            納情形無涉。
        二、營業人以不實進項稅額憑證申報扣抵銷項稅額之案
            件，如經查明有進貨事實者，應依營業稅法第19條
            第1項第1款、第51條第5款及稅捐稽徵法第44條規
            定補稅及擇一從重處罰；如經查明無進貨事實者，
            除依營業稅法第15條第1項、第3項及第51條第5款
            規定補稅處罰外，倘查獲有以詐術或其他不正當方
            法逃漏稅捐之事證，應依本部95年2月6日台財稅字
            第09504508090號函發布「稅捐稽徵法第41條所定
            納稅義務人逃漏稅行為移送偵辦注意事項」規定移
            送偵辦刑責。
        三、本部83年7月9日台財稅第831601371號函、84年3月
            24日台財稅第841614038號函、84年5月23日台財稅
            第841624947號函及95年5月23日台財稅字第095045
            35500號令，自即日起廢止。
      (2)而依該98年度函釋意旨，在類似本案（有進貨事實，取
        具非實際交易對象之進項憑證，而非實際交易對象有無
        報繳營業稅，無法確定）之情形，將直接被判定漏稅事
        實存在，而課處漏稅罰。
      (3)反而是前開遭廢止之95年度函釋，尚以「……如無法查
        明營業人確無向其進貨，且該涉嫌虛設行號已依規定按
        期申報進、銷項資料，並按其應納稅額繳納」，做為免
        予補稅處罰之要件。將有進貨事實之舉證責任配置予稅
        捐機關，且容許以「開立憑證者（即本案之虛設行號利
        民公司）之營業稅申報繳納情形」來解免上訴人之補稅
        處罰責任。是可知前開遭廢止之95年度函令對上訴人較
        為有利。
    3.另外本院87年7月份第1次庭長評事聯席會議決議內容，乃
      是針對營業稅法第19條第1款，有關本稅部分應否補徵而
      為解釋，並非在無實證法基礎下創設稅捐債務或裁罰效果
      ，實與「稅捐法定原則」之議題無涉。
    4.至於上訴人主張：「『取得非實際交易對象開立之憑證』
      ，仍然可能在實質上沒有造成『漏稅』之結果」一節，經
      查：
      (1)固然「取得非實際交易對象開立之憑證，用以違法申報
        進項稅額」之行為，不一定會造成「國家營業稅短收」
        之實質「漏稅」結果。但也不表示「一定不會造成漏稅
        結果」，反而基於以下之緣故，實際漏稅結果發生之機
        率極高：
        對實際交易對象而言，其收取價金中不含營業稅捐，
          也沒有開立其名義之銷項統一發票予上訴人，因此其
          沒有繳納銷貨上訴人所生營業稅予國家之誘因。
        對開立統一發票之虛設行號而言，其可以用「以虛抵
          虛」之方式來逃避該等統一發票所生之銷項稅額，其
          同樣不會如實繳納營業稅。
      (2)因此當有「取具非實際交易對象開立之不符規定進項憑
        證，用以申報扣抵之進項稅額」之客觀事實存在時，規
        範上立即必須開始安排「漏稅結果」待證事實之舉證責
        任應如何配置，以及在該舉證責任客觀配置基礎下，納
        稅義務人對應之協力義務應如何踐行。
      (3)對此本院以為，即使上開待證事實之客觀舉證責任仍應
        由稅捐機關負擔，但上訴人仍有高度之協力義務存在，
        而且基於日常經驗法則，上開漏稅事實存在之蓋然性極
        高，稅捐機關對「待證事實為真正」之相對證明高度即
        行降低。若上訴人不盡協力義務，舉出反證，盡力使事
        實審法院相信本案用以扣抵進項稅額所對應之銷項稅額
        實際已繳交，即難指摘原判決未盡職權調查義務，更無
        所謂「適用『實證』法令不當」之違法事由存在。
      (4)原判決已明白認定此等前提事實無法被證明為真正，認
        定實質漏稅結果已發生。上訴意旨卻在對「事實認定」
        、「證據方法」及「舉證責任配置」各項議題沒有具體
        論述之情況下，空言主張：「有進貨事實，國家稅收即
        無短少」云云，無從使本院信其主張為真正，是以上訴
        人認本案僅能處以漏稅之上訴理由，亦非有據。
  (三)總結以上所述，本案原判決之理由形成並無不妥，不過因為
    事後裁罰法規範及裁量基準有變更，致其裁罰處分難以維持
    ，爰說明如下：
    1.按稅捐稽徵法第48條之3規定：「納稅義務人違反本法或
      稅法之規定，適用裁處時之法律。但裁處前之法律有利於
      納稅義務人者，適用最有利於納稅義務人之法律。」上開
      法條所稱之「裁處」，依修正理由說明，包括訴願、再訴
      願及行政訴訟之決定或判決。
    2.本件行為時營業稅法第51條第5款：「納稅義務人，有左
      列情形之一者，除追繳稅款外，按所漏稅額處一倍至十倍
      罰鍰，並得停止其營業：……五、虛報進項稅額者。」之
      規定，嗣於99年12月8日修正公布為：「納稅義務人，有
      左列情形之一者，除追繳稅款外，按所漏稅額處五倍以下
      罰鍰，並得停止其營業：……五、虛報進項稅額者。」即
      其罰鍰倍數之下限較修正前之規定為低，有利於納稅義務
      人，則依稅捐稽徵法第48條之3規定，本件關於裁罰部分
      即應適用99年12月8日修正公布之營業稅法第51條第5款規
      定，被上訴人未及適用，原判決亦未及糾正，自有適用法
      規不當之違法。上訴意旨求為廢棄，應認此部分之上訴有
      理由。
    3.又前開法律修正後，財政部於100年2月14日以台財稅字第
      10004502381號令修正發布「稅務違章案件裁罰金額或倍
      數參考表」。關於營業稅法第51條：「……五、虛報進項
      稅額者」中之違章情形類型繁多，與以前之類型標準不儘
      一致，如何適用於本案中不無討論餘地，是被上訴人仍非
      無裁量之空間。為尊重被上訴人對裁罰之裁量權，有由其
      另為裁量之必要。
  (四)總結以上所述，本件被上訴人所為之補稅處分並無違法之處
    ，訴願決定及原判決遞予維持，亦無違誤。上訴論旨，仍執
    前詞，指摘此部分原判決違背法令，求予廢棄，為無理由，
    應予駁回。至於裁罰處分部分，由於處罰規範及裁量基準有
    所變更，且影響裁判之結果，上訴人聲明將之廢棄，即為有
    理由，爰將原判決關於罰鍰部分廢棄，並將此部分之訴願決
    定及原處分（復查決定）均撤銷，由被上訴人另為適法之處
    分。
七、據上論結，本件上訴為一部有理由，一部無理由。依行政訴
    訟法第255條第2項、第256條第1項、第259條第1款、第98條
    第1項前段，判決如主文。
中　　華　　民　　國　　100　 年　　6　　 月　　9　　 日
                    最高行政法院第六庭
                        審判長法官　黃　合　文
                              法官　鄭　忠　仁
                              法官　劉　介　中
                              法官　帥　嘉　寶
                              法官　陳　鴻　斌

以  上  正  本  證  明  與  原  本  無  異
中　　華　　民　　國　　100　 年　　6　　 月　　10　　日
　　　　　　　　　　　　　　　書記官　葛　雅　慎